臺灣臺北地方法院刑事判決　　　　　　 94年度訴字第1204號
　　公　訴　人　臺灣臺北地方法院檢察署檢察官
　　被　　　告　乙○○
 　　　　　　　　　　　 樓之.
　　指定辯護人　本院公設辯護人　甲○○
上列被告因常業詐欺案件，經檢察官提起公訴（94年度偵字第1
365號），本院判決如下：
    主  文
乙○○無罪。
    理  由
一、公訴意旨略以：乙○○於民國93年9月間，在設於臺北市大
    安區○○○路○段148號407室之「久隆國際開發有限公司」
    （下稱久隆公司），因需款孔急，竟趁其友人即久隆公司負
    責人丙○○不在之際，意圖為自己不法之所有，竊取丙○○
    置於辦公桌上，已蓋妥發票人章，票號分別為AB0000000、A
    B0000000、AB0000000號之久隆公司空白支票三張，並基於
    意圖供行使之用而偽造支票之概括犯意，先於其中票號AB00
    00000號支票上偽填發票日為93年10月31日，面額為10萬元
    後，持向友人吳金敏行使調現；又於票號AB0000000號支票
    偽填發票日為93年10月28日，面額為20萬元後，交付予顏志
    呈作為償還其前所欠13萬元債務之用；再於票號AB0000000
    號支票偽填發票日為94年1月30日，面額為25萬元後，持向
    友人調現，惟未成功，而以此方式連續偽造及行使該等支票
    。嗣丙○○發覺支票遭竊，遂將上開三張支票予以掛失止付
    ，經吳金敏及顏志呈之友人黃文釧提示該等支票均不獲兌現
    後，由台灣票據交換所函請宜蘭縣警察局予以偵辦，始查獲
    上情。因認被告乙○○涉犯刑法第320條第1項竊盜罪及第201
    條第1項偽造有價證券罪嫌。
二、按被告未經審判證明有罪確定前，推定其為無罪；又犯罪事
    實應依證據認定之，無證據不得認定其犯罪事實；又不能證
    明被告犯罪者，應諭知無罪之判決，刑事訴訟法第154條第
    1項、第2項及第301條第1項分別定有明文。又被害人所述被
    害情形如無瑕疵可指，而就其他方面調查又與事實相符，其
    供述始足據為判決之基礎；且告訴人之告訴，係以使被告受
    刑事訴追為目的，是其陳述是否與事實相符，仍應調查其他
    證據以資審認（最高法院32年上字第657號、52年台上字第
    1300號判例參照）。又事實之認定，應憑證據，如未能發現
    相當證據，或證據不足以證明，自不能以推測或擬制之方法
    ，為裁判基礎（最高法院40年台上字第86號判例參照）。另
    認定犯罪事實所憑之證據，雖不以直接證據為限，間接證據
    亦包括在內；然而無論直接或間接證據，其為訴訟上之證明
    ，須於通常一般之人不致有所懷疑，而得確信其為真實之程
    度者，始得據為有罪之認定，倘其證明尚未達到此一程度，
    而有合理之懷疑存在時，即無從為有罪之認定，亦有最高法
    院76年台上字第4986號判例可資參照。況刑事訴訟法第161
    條第1項亦規定，檢察官就被告犯罪事實，應負舉證責任，
    並指出證明之方法，是檢察官對於起訴之犯罪事實，應負提
    出證據及說服之實質舉證責任，倘其所提出之證據，不足為
    被告有罪之積極證明，或其指出證明之方法，無從說服法院
    以形成被告有罪之心證，基於無罪推定之原則，自應為被告
    無罪判決之諭知，最高法院92年度台上字第128號著有判例
    可資參照。
三、按刑法第201條第1項偽造有價證券罪之所謂偽造，係以行為
    人並無制作權而擅自以他人名義虛偽制作為必要，苟行為人
    係基於有制作權人之同意或授權或其他原因有權原因而制作
    ，即無偽造之可言，其就偽造支票而論，苟支票之發票人於
    支票上簽蓋發票人之姓名或印章後而同意或授權執票人自行
    填寫支票金額及支票發票日期以完成發票行為，則嗣後執票
    人就該僅簽蓋發票人姓名或印章之空白支票填寫金額及發票
    日期，以完成發票之行為，即非上開法條所謂之偽造，而得
    以偽造有價證券罪相繩，最高法院81年度台上字第6396號著
    有判決可資參照。
四、公訴人認被告乙○○涉有上開罪嫌，係以久隆公司負責人即
    證人丙○○之證述為主要依據；惟訊據被告乙○○矢口否認
    有竊取系爭久隆公司三張支票，辯稱系爭久隆公司三張支票
    ，其中二張係伊向丙○○所借，另一張係丙○○要求伊幫他
    調錢二十萬元；伊取得三張支票時，發票人久隆公司印文丙
    ○○已蓋好，至日期、金額部分係空白，係伊所填；當時約
    定所借支票，到期前要將錢存入帳號內，因為伊沒有將錢匯
    入他的戶頭，所以他辦理掛失等語。
五、經查：被告乙○○於警詢及偵審中均陳稱系爭久隆公司三紙
    支票上發票日、票面金額均係伊填寫，惟印文係丙○○所蓋
    等語；而證人丙○○於檢察官偵訊時證稱：系爭支票上印文
    係公司印鑑章，是伊所蓋，但是日期及金額均不是伊填寫的
    ；綜上，被告乙○○及證人丙○○二人之供述，互核相符，
    足以認定被告持有上開系爭支票之初，支票上已蓋發票人久
    隆公司及負責人丙○○印文，而其上之發票日、票面金額均
    屬空白，由被告自填。故本件主要爭點為系爭久隆公司三紙
    支票，究係證人丙○○親自交付被告，或被告未經證人丙○
    ○同意，不告而取。如認定系爭久隆公司三紙支票，係證人
    丙○○親自交付被告，則被告即不構成竊盜及偽造有價證券
    罪；反之，如認定被告未經證人丙○○同意，不告而取，則
    被告即涉嫌竊盜及偽造有價證券罪。故本件調查重點為被告
    如何取得系爭支票。惟對於被告究係如何取得系爭支票乙節
    ，證人丙○○於本院審理中經傳未到；渠於93年10月29日在
    遺失票據申報書上填寫「93年9月25日忠孝東路」為票據遺
    失日期及地點；而於93年11月16日警詢時證稱：於93年10月
    29日中華銀行通知支票進來要兌現，伊才發現遺失三紙支票
    ，就立刻到銀行辦理掛失；於93年12月5日警詢時證稱：伊
    支票均是放置在公司抽屜內；於94年4月28日檢察官偵訊時
    證稱：伊剛開始以為支票是帶給客戶途中遺失，所以就申報
    遺失，在警局作完筆錄，事後回想伊可能是將支票放在辦公
    桌上被他（指被告乙○○）拿走；綜上，證人丙○○或稱支
    票在路上遺失、或稱支票均在公司抽屜內、或稱支票放在辦
    公桌上被拿走；渠前後供述不一，所為陳述，顯屬可疑，非
    可遽採。
六、第查被告乙○○於票號為ＡＢ0000000之支票上背書
    ，茍被告確有偽造文書之犯意，何以仍在支票上背書，而自
    曝其行跡；另查被告所辯向顏志呈調錢云云，是否屬實，固
    非全然無疑。然本案如無其他積極證據可認被告乙○○確有
    竊取空白支票，並加以偽造支票之犯行，仍難單憑證人丙○
    ○前後不一致之供述，即遽為論罪。況系爭久隆公司三張支
    票係由丙○○交付，並有證人陳文順於94年2月23日檢察官
    偵訊時證述明確，此部分有利被告之證詞，為何不採，起訴
    書並無任何交待。至證人吳金敏、顏志呈及黃文圳於偵訊時
    之證述、票號AB0000000、AB0000000支票影本、退票理由書
    、掛失止付票據提示人資料查報表、票據掛失止付通知書及
    遺失票據申報書等文件，僅能證明被告有將系爭支票交付吳
    金敏、顏志呈及黃文圳等三人，暨丙○○有將系爭支票辦理
    掛失止付，但並不能證明被告有竊盜及偽造有價證券之犯行
    。
七、綜上所述，被告乙○○所涉之上開竊盜及偽造有價證券犯行
    ，均屬無從證明。此外，復查無其他積極證據足資證明被告
    乙○○有何竊盜及偽造有價證券之犯行，依照前揭之說明，
    自應為被告無罪之諭知。
據上論斷，應依刑事訴訟法第301條第1項前段，判決如主文。
本案經檢察官黃于真到庭執行職務
中　　華　　民　　國　　94　　年　　11 　　月　　8　　日
                        臺灣臺北地方法院刑事第七庭
                            審判長法  官  梁耀鑌
                                  法  官  林正雄
                                  法  官  蕭清清
上正本證明與原本無異。
如不服本判決，應於判決送達後10日內向本院提出上訴狀（應抄
附繕本）。告訴人或被害人如對於本判決不服者，應具備理由請
求檢察官上訴，其上訴期間之計算係以檢察官收受判決正本之日
期為準。
                                  書記官  張漪蕙
中　　華　　民　　國　　94　　年　　11　　月　　8 　　日
